【裁判字號】    94,訴,2340
【裁判日期】    950918
【裁判案由】    拆屋還地等
【裁判全文】
臺灣臺北地方法院民事判決              94年度訴字第2340號
原      告
即反訴被告    乙○○
訴訟代理人    陳國雄律師
複  代理人    甲○○
              己○○
被      告
即反訴原告    密都飯店有限公司
兼法定代理人  丁○○
共      同
訴訟代理人    戊○○
              丙○○
上列當事人間拆屋還地等事件，本院於中華民國95年9月4日言詞
辯論終結，判決如下：
    主  文
被告丁○○應將坐落台北市○○區○○段二小段五八三地號土地
上如附圖所示編號B部分，面積十四平方公尺之違建外牆拆除及
其管線遷移，並將土地返還予原告。
被告丁○○應將存放於坐落台北市○○區○○段二小段五八三地
號如附圖所示編號A部分土地下，占有面積為零點二二平方公尺
之消防設備等移出，並將土地挖空部分回填完整後返還予原告。
被告丁○○應給付原告新台幣參萬參仟貳佰參拾貳元，及其中新
台幣壹萬陸仟陸佰壹拾陸元部分自民國九十五年八月三十一日起
至清償日止，按年息百分之五計算之利息，並自民國九十四年八
月二十九日起至將前二項土地返還原告之日止，按月給付原告新
台幣參仟參佰貳拾參元。
原告其餘之訴駁回。
訴訟費用由被告丁○○負擔二分之一，餘由原告負擔。
本判決第一項於原告以新台幣陸拾陸萬伍仟元為被告丁○○供擔
保後，得假執行。但被告丁○○如以新台幣壹佰玖拾玖萬肆仟零
陸元為原告供擔保後，得免為假執行。
本判決第二項於原告以新台幣壹萬壹仟元為被告丁○○供擔保後
，得假執行。但被告丁○○如以新台幣參萬壹仟參佰參拾肆元為
原告供擔保後，得免為假執行。
本判決第三項於原告以新台幣壹拾參萬伍仟元為被告丁○○供擔
保後，得假執行。但被告丁○○以新台幣參拾玖萬捌仟柒佰陸拾
元為原告供擔保後，得免為假執行。
原告其餘假執行之聲請駁回。
反訴原告之反訴及假執行之聲請均駁回。
反訴訴訟費用由反訴原告負擔。
    事  實
壹、原告方面：
一、本訴部分：
  (一)聲明：
  1.被告密都飯店有限公司（以下簡稱密都飯店）及丁○○應將
    坐落台北市○○區○○段2小段583地號土地上，如附圖所示
    編號B部分，占有面積為14平方公尺之違建外牆拆除及其管
    線遷移，並將土地返還予原告。
  2.被告密都飯店及丁○○應將存放於坐落台北市○○區○○段
    2小段583地號如附圖所示編號A部分土地下占有面積為0.22
    平方公尺之消防設備等移出，並將土地挖空部分回填完整後
    返還予原告。
  3.被告密都飯店及丁○○應連帶給付原告新台幣（下同）
    33,232元，及其中16,616元自原告於民國95年8月29日遞交
    本院之辯論意旨狀繕本送達被告翌日起至清償日止，按年息
    5％計算之利息。並自94年8月29日起至前2項土地返還予原
    告之日止，按月給付原告3,323元。
  4.願供擔保請准宣告假執行。
  (二)陳述：
  1.查台北市○○區○○段2小段583地號土地（以下簡稱系爭土
    地）係原告所有，詎遭被告丁○○所有門牌號碼台北市○○
    區○○路246號1至12樓之建物（以下簡稱系爭建物）違建外
    牆越界占用，該建物現則由被告密都飯店經營飯店使用，被
    告等且將原告所有系爭土地下之基地挖空以存放渠所有消防
    設備，顯已侵犯原告所有權，爰依民法767條規定請求如聲
    明第1、2項所示。
  2.按因故意或過失，不法侵害他人之權利者，負損害賠償責任
    ，或故意以背於善良風俗之方法，加損害於他人者亦同。違
    反保護他人之法律，致生損害於他人者，負賠償責任。數人
    共同不法侵害他人之權利者，連帶負損害賠償責任﹔不能知
    其中孰為加害人者，亦同。又無法律上原因而受利益，致他
    人受損害者，應返還其利益。民法第184條第1項、第2項、
    第185條、第179條定有明文。而無權占有他人土地，可能獲
    得相當於租金之利益，為社會通常之觀念。本件被告無權占
    有原告土地，爰依侵權行為及不當得利規定，請求被告連帶
    給付渠等自93年10月28日起至94年3月28日止之依系爭土地
    申報地價5％計算之相當於租金之不當得利16,616元及法定
    遲延利息，暨自94年3月29日起至94年8月28日止之不當得利
    16,616元，並自94年8月29日起至被告拆遷之日止按月賠償
    原告3,323元，即如訴之聲明第3項。
  3.本件並無民法第796條規定之適用，蓋原告本即不知被告越
    界建築情事。況依系爭建物登記謄本所載，系爭建物係於79
    年間為第1次登記，增建部分必係其後增建，被告抗辯系爭
    建物增建部分係於77年間與主建物一併興建云云，與事實不
    相符，顯見被告並非自始善意、不知情其無權占有系爭土地
    ，且該增建依外觀觀之與主建物毫無關係，亦非房屋之構成
    部分，拆除違建並不會影響主結構，加之原告所有系爭土地
    面積僅14平方公尺，被告所有系爭建物即全筆占用，而原告
    向國有財產局標購系爭土地目的即在連同鄰地即同段584 地
    號合併使用，被告占用系爭土地將致原告無法利用，故被告
    據此主張有民法第796條適用並抗辯權利濫用云云，即嫌無
    據。
  4.關於第3人國有財產局向被告徵收之補償費其性質應屬被告
    占有國有地之不當得利，不能因此即認被告與國有財產局間
    有何租賃關係存在，況此亦與民法第425條第2項規定不符，
    被告據此主張買賣不破租賃云云，亦屬無稽。
二、反訴部分：
  (一)聲明：反訴原告之訴及假執行之聲請均駁回，如受不利判決
    願供擔保請准宣告免為假執行。
  (二)陳述：
  1.國有財產局標售公告僅在說明系爭土地使用現況，而非要約
    ，且此亦未有國有財產局之意思表示，焉能認反訴被告與國
    有財產局間有成立買賣契約？更難認反訴被告因此對反訴原
    告負何補償義務。
  2.又反訴原告丁○○自84年間即將系爭建物出租反訴原告密都
    飯店使用，故縱系爭建物拆除，受損害之人亦僅反訴原告密
    都飯店而已，且反訴原告所舉補償金額，除無因果關係外，
    所提估價單僅預估金額，非實際支出，故該補償金之數額亦
    非可採。
三、證據：提出土地登記謄本、律師函影本各1份、建物登記謄
    本11份、現場照片9紙為證。
貳、被告方面：
一、本訴部分：
  (一)聲明：原告之訴及假執行之聲請均駁回。如受不利判決願供
    擔保請准宣告免為假執行。
  (二)陳述：
  1.坐落台北市○○區○○段2小段579地號土地（即系爭土地鄰
    地）及其上門牌號碼台北市○○路246號1至12樓之建物，均
    係被告丁○○於77年間繼受他人取得，現供被告密都飯店經
    營飯店使用，被告否認有占用系爭土地。縱系爭建物有越界
    占用系爭土地情節，然系爭建物起造時，系爭土地係由第3
    人國有財產局經管，該第3人知情默許不即提出異議，原告
    自第3人國有財產局繼受系爭土地，依民法第796條前段規定
    ，原告即不得請求被告移去或變更上開建築物，被告並援引
    796條後段規定，請求以相當價格即原告向第3人國有財產局
    標購系爭土地之價格購買系爭土地。
  2.次查，第3人國有財產局於公開標售系爭土地之公告內已載
    明系爭土地有被他人占有使用之情形，該特別標示聲明應屬
    「買賣要約」性質，原告自始知情且承諾標購，即應概括承
    受此買賣契約之既有義務，且第3人國有財產局已於92年底
    向被告丁○○徵收系爭土地自87年2月起至92年7月止使用系
    爭土地之補償金，該補償金性質類如土地租賃之租金，可認
    第3人國有財產局已追認系爭土地為被告占用之租賃關係，
    依民法第425條第1項規定，原告自不能訴請被告拆屋還地。
  3.再按權利之行使，不得違反公共利益，或以損害他人為目的
    ；行使權利，履行義務，應依誠實及信用方法。民法第148
    條定有明文。查被告丁○○占用原告所有系爭土地面積不大
    ，且為被告密都飯店營業重要設施，如消防器材、水電、空
    調管路等攸關建築結構之重要部分設置位置，如貿然拆除恐
    有影響結構及公共安全之虞，故原告訴請拆除上開占用物設
    施亦有權利濫用情形。
二、反訴部分：
  (一)聲明：
  1.反訴被告應給付反訴原告丁○○10,000,000元，及自94 年
    10月10日起至清償日止，按年息5％計算之利息。
  2.反訴被告應給付反訴原告密都飯店6,000,000元，及自94 年
    10月10日起至清償日止，按年息5％計算之利息。
  3.反訴原告願供擔保請准宣告假執行。
  (二)陳述：
  1.反訴原告丁○○係自77年起自始善意、和平、繼續、不知情
    且無過失占有使用系爭土地並施作消防、水電、空調、牌樓
    、廚房等設備物，如斷然拆除重建，於經濟財物損失重大，
    並危及公安。且原告於標買系爭土地時，系爭土地標售公告
    已明確標示：「地上現為鐵皮及磚造2層樓房、磚造平房、
    花崗石牌樓、大型抽風機均為私有，地上物之騰空拆遷補償
    等事宜，概由得標人自理」等語，則該標售公告特別聲明「
    得標人需給付拆遷補償」之標示屬買賣要約性質，反訴被告
    事先明瞭知情仍予購買視為自始承諾上開要約條件，依民法
    第269條第1項規定，反訴被告應直接給付反訴原告拆遷補償
    費。
  2.查系爭建物及占用系爭土地地下及地上物設施，如消防機械
    、管線、空調主機及大理石牌樓、景觀造景、廚房設備、磚
    造平房、大型抽風機等，均為反訴原告丁○○所有，如需拆
    除，需支出地下室基礎回填工程費用3,000,000元、消防機
    械及管線拆遷重建工程費用1,000,000元、空調主機及管線
    拆遷重建工程費用2,500,000元、大理石牌樓拆除及重建工
    程費用1,500,000元、二樓廚房拆除及重建工程費用500,000
    元，合計10,000,000元。又上開地下及地上物設施為反訴原
    告密都飯店每日賴以維護公共安全及營業之必要設備，如經
    拆除，反訴原告密都飯店勢必要停業約2個月，等待其拆除
    重建完成方可續行營業，其損失計有：飯店收入以平均租屋
    率7成計算約每日80,000元，停業期間損失約4,800,000元，
    而飯店目前員工有20人，每人每月平均工資為30,000元，停
    業期間仍需支付薪資計1,200,000元，故反訴原告密都飯店
    所受損失合計6,000,000元。
三、證據：提出土地登記謄本、營利事業登記證、國有財產局標
    售公告、國有財產局徵收系爭土地使用補償金之計算明細及
    郵政劃撥儲金存款通知單、估價單、密都飯店住宿價目表、
    交通部觀光局94年9月15日觀字第09400號函、密都飯店94年
    11月薪資發放明細各1份、建物登記謄本11份（均影本）為
    證。
    理  由
壹、程序方面：
一、按訴狀送達後，原告不得將原訴變更或追加他訴。但僅擴張
    或減縮應受判決事項之聲明者，不在此限。民事訴訟法第
    255條第1項第3款定有明文。本件原告起訴原請求1.被告密
    都飯店及丁○○應將坐落台北市○○區○○段2小段583 地
    號土地上，占有面積為11平方公尺之違建外牆拆除及其管線
    遷移，並將土地返還予原告。2.被告密都飯店及丁○○應將
    存放於坐落台北市○○區○○段2小段583地號土地下，占有
    面積為4平方公尺之消防設備等移出，並將土地挖空部分回
    填完整後返還予原告。3.被告密都飯店及丁○○應給付原告
    13,056元及自起訴狀繕本送達被告翌日起至清償日止，按年
    息5％計算之利息。嗣於本院審理中因被告等實際占用面積
    經測量如附圖所示，且原告隨訴訟進行時間擴張相當於租金
    之賠償金請求內容而變更訴之聲明如其聲明所示，乃單純擴
    張應受判決事項之聲明，其訴之變更即屬合法，應予准許。
二、次按被告於言詞辯論終結前，得在本訴繫屬之法院，對於原
    告及就訴訟標的必須合一確定之人提起反訴。又反訴之標的
    ，如專屬他法院管轄，或與本訴之標的及其防禦方法不相牽
    連者，不得提起。民事訴訟法第259條、第260條第1項分別
    定有明文。本件被告即反訴原告於言詞辯論終結前之94年10
    月5日以原告即反訴被告因買受系爭土地而對其負有拆遷補
    償之義務為據，提起反訴請求原告即反訴被告賠償其因拆遷
    增建物之損失，經核與被告即反訴原告於本件訴訟所為防禦
    方法相牽連，其提起反訴合於前揭法條規定，亦應准許，合
    先敘明。
貳、實體方面：
一、本訴部分：
  (一)查坐落台北市○○區○○段2小段583地號土地原由第3人國
    有財產局經管，經國有財產局公開標售，由原告於93年10月
    28日取得系爭土地之所有權，而坐落台北市○○區○○段2
    小段579地號土地及其上門牌號碼台北市○○路246號1至12
    樓之建物，則為被告丁○○所有，被告丁○○係於77年間取
    得上開579地號土地之所有權，系爭建物則於79年8月3日辦
    理第1次登記，現均供被告密都飯店經營飯店使用等情，業
    經兩造各自提出土地登記謄本、建物登記謄本為證，且為被
    告所不爭執，應堪信為真實。
  (二)次查，被告丁○○所有系爭建物之增建部分之地面層及地下
    1層分別占用系爭583地號土地如附圖所示B、A部分等情，業
    經本院依職權赴現場履勘並囑託台北市中山地政事務所派員
    會同測量，製有勘驗筆錄及複丈成果圖在卷可按，被告丁○
    ○且自承系爭建物連同增建部分均係其所建，非被告密都飯
    店建造（見本院94年11月10日言詞辯論筆錄），兩造且不爭
    執該增建部分與主建物間有門相通（見本院95年9月4日言詞
    辯論筆錄）等情，足信系爭建物確有占用原告所有系爭土地
    ，且該占用土地之增建部分乃主建物之附屬物而為被告丁○
    ○所有，即被告丁○○就系爭建物占用原告所有系爭土地之
    部分亦有處分權。是本件爭執要點應在於：1.本件有無民法
    第796條規定適用？2.本件兩造間有無民法第425條規定適用
    ？3.原告訴請被告拆除建物是否有違民法第148條規定？茲
    分述如下。
  (三)按當事人主張有利於己之事實者，就其事實有舉證之責任，
    民事訴訟法第277條前段定有明文。又土地所有人建築房屋
    逾越疆界者，鄰地所有人如知其越界而不即提出異議，不得
    請求移去或變更其建築物，固為民法第796條前段之所明定
    ，惟主張鄰地所有人知其越界而不即提出異議者，應就此項
    事實負舉證之責任。最高法院45年台上字第931號判例意旨
    可資參照。被告抗辯本件有民法第796條前段規定之適用云
    云，但為原告所否認，揆諸首開說明，自應由被告就此負證
    明之責。而依被告提出由第3人國有財產局製作系爭土地標
    售公告記載：「1.地上現為鐵皮及磚造2層樓房、磚造平房
    、花崗石牌樓、大型抽風機（以上權屬均為私有）及鐵皮圍
    籬內空地等使用，2.按現況點交，地上物之騰空拆遷補償等
    事宜，概由得標人自理」等語觀之，該公告內容僅單純記載
    系爭土地標售時有被他人占用之現況，無從認第3人國有財
    產局即有知情默許被告丁○○越界建築地上物占用系爭土地
    之意，至被告提出第3人國有財產局徵收系爭土地使用補償
    金之計算明細及郵政劃撥儲金存款通知單，亦僅可證明第3
    人國有財產局曾於92年底向被告徵收系爭土地自87年2月起
    至92年7月止之使用補償金，即國有財產局已於92年間發現
    被告丁○○所有系爭建物占用系爭土地乙節，均未足資證明
    第3人國有財產局於被告建築系爭建物時明知其越界建築而
    未提出異議之情，此外，被告又未能就其抗辯事實舉證以實
    其說，本件自無民法第796條規定之適用，被告執此抗辯原
    告不得要求其拆除房屋云云，即屬無據。
  (四)次按稱租賃者，謂當事人約定，一方以物租予他方使用、收
    益，他方支付租金之契約，民法第421條第1項定有明文。本
    件被告雖抗辯其與第3人國有財產局間有租賃契約存在云云
    ，但亦為原告所否認，而依被告提出之土地使用補償金計算
    明細及郵政劃撥儲金存款通知單觀之，國有財產局係以被告
    丁○○占用國有土地為由，要求被告丁○○繳納自87年2 月
    起至92年12月止之「使用補償費」，並依申報地價計算被告
    應繳交金額幾何，核其函文意旨，應係認被告丁○○因無權
    占用系爭國有土地致國有財產局受有相當於租金之損害而請
    求被告賠償，尚難認為其與被告間即有租賃之合意。被告又
    未能就其與第3人國有財產局間有成立租賃契約乙節舉證以
    實其說，則其依民法第425條規定主張其與國有財產局間租
    賃契約對原告繼續存在云云，亦無理由。
  (五)再按民法第148條規定行使權利，不得以損害他人為主要目
    的，係指行使權利，專以損害他人為目的之情形而言，若當
    事人為自己之利益而行使權利，雖於他人之利益不無損害，
    然茍非以損害他人為主要目的，即不在該條所定範圍之內。
    最高法院45年台上字第105號判例、69年度台上字第1079 號
    判決意旨可資參照。本件原告為系爭土地之所有權人，其基
    於所有權人之地位主張被告為無權占用系爭土地而起訴請求
    被告除去侵害、返還土地，乃合法行使其所有權，難認其有
    專以侵害他人為目的之情形。佐以系爭土地面積雖僅14平方
    公尺，但其位於台北市○○路巷弄內，鄰近商業活動頻繁、
    交通便利，每平方公尺公告現值即達142,429元，價值不菲
    ，而被告丁○○之建物占用系爭土地全部，其占用系爭土地
    之增建物部分乃於系爭建物本體外另外興建之鐵皮及磚造建
    物，有原告提出土地登記謄本、現場照片在卷可參，並經本
    院赴現場勘驗明確，亦有本院勘驗筆錄暨複丈成果圖附卷可
    按，故如將系爭建物之增建部分拆除，亦不致影響全棟建築
    結構體之安全，原告並陳稱其於被告遷空返還系爭土地後將
    與其所有之鄰地即同段584地號一併建築房屋出售使用等語
    ，堪認系爭土地由原告收回可作其他較現今使用狀況更有具
    體經濟效益之用途。故被告辯稱原告請求拆除地下及地上物
    之請求違反民法第148條規定，為權利之濫用云云，即無可
    取。
  (六)繼按所有人對於無權占有或侵奪其所有物者，得請求返還之
    ，民法第767條前段定有明文。本件原告為系爭土地之所有
    人，被告丁○○無正當權源建築房屋占用系爭土地地面層及
    地下1層分別如附圖所示B、A部分，已如上述，原告自得請
    求被告丁○○返還無權占有物，從而，原告本於物上請求權
    ，請求被告丁○○將系爭土地地面層如附圖所示編號B部分
    之違建外牆拆除及其管線遷移，並將土地返還予原告；及將
    地下1層如附圖所示編號A部分土地下之消防設備等移出，並
    將土地挖空部分回填完整後返還予原告，自於法有據，應予
    准許。至被告密都飯店部分，其僅利用系爭建物經營飯店使
    用，原告又未能提出其他證據證明其於系爭建物亦有處分權
    能，則其一併請求被告密都飯店拆除違建、遷移管線、將土
    地回填並將土地交還原告云云，即無理由，應予駁回。
  (七)又按因故意或過失，不法侵害他人之權利者，負損害賠償責
    任；無法律上之原因而受利益，致他人受損害者，應返還其
    利益。民法第184條第1項、第179條前段分別定有明文。而
    無權使用他人土地，可能獲得相當於租金之利益，亦為社會
    通常之觀念（最高法院61年台上字第1695號判例參照）。本
    件被告丁○○所有系爭建物無權占有原告所有系爭土地如附
    圖所示編號A、B部分，已如前述，則其獲有相當於租金之利
    益，並致原告受有損害，應堪認定。被告丁○○雖復抗辯其
    係於77年間繼受他人取得系爭建物，購買時系爭建物正在興
    建中，其僅是接續完成，不知有占用原告土地，乃自始善意
    、和平、繼續、不知情且無過失占有使用系爭土地云云，然
    查土地所有人本應僅於自有土地內為利用，被告丁○○所有
    系爭建物連同增建部分縱果如其所述係於77年建築完成，但
    被告丁○○於取得系爭建物暨其所坐落土地之時，系爭建物
    僅在興建中，其接續建築仍應注意建物有無逾越界線占用他
    人土地情形。況被告丁○○自承第3人國有財產局曾於92年
    間通知伊系爭建物占用系爭土地而要求繳交補償金等情，則
    至晚自斯時起，被告丁○○拒不拆除增建部分而繼續以其所
    有建物占用系爭土地，即屬故意侵害系爭土地所有人之所有
    權，原告嗣於93年10月28日取得系爭土地所有權，亦有原告
    提出土地登記謄本為證，則其對被告非不得請求賠償相當於
    租金之損害金。故原告依侵權行為及不當得利之法律關係，
    請求被告丁○○返還其自93年10月28日起至94年8月28日止
    使用土地所受相當於地租之利益，及自94年8月29日起至被
    告拆遷之日止按月給付相當於租金之賠償，即非無據。又依
    土地法第105條準用第97條之規定，租用基地建築房屋之租
    金，以不超過土地及其建築物申報總價額年息10％為限，而
    所謂年息10％為限，乃指土地租金之最高限額而言，並非必
    須依照申報地價年息10％計算，尚須斟酌土地位置、鄰近地
    區工商繁榮程度、使用人利用土地之經濟價值、所受利益，
    彼等關係及社會感情等情事以為決定。查被告丁○○所有系
    爭建物雖占用系爭土地如附圖所示編號A、B部分，然該占用
    部分分屬地面層及地下1層且互有重疊，故被告丁○○所有
    系爭建物占用系爭土地面積應僅14平方公尺，又系爭土地自
    93 年1月起之申報地價即為56,971元，亦有原告提出卷附土
    地登記謄本可稽，本院審酌系爭土地位於繁榮之市區、附近
    商家林立、交通便捷、被告丁○○所有占用系爭土地之增建
    物為鐵皮造及磚造平房、該增建部分現供廚房、機房使用等
    情，業據本院於94年7月19日赴現場勘驗明確，並有勘驗筆
    錄及原告提出現場照片附卷可按，另斟酌目前社會經濟狀況
    ，認原告請求以當期申報地價總值年息5％計算損害金，尚
    稱合理，則原告得請求被告丁○○給付之損害金每月應為
    3,323元（56,971Ⅹ14Ⅹ5％Ⅹ1/12＝3323.308，元以下四捨
    五入），從而，原告請求被告丁○○給付自93年10月28日起
    至94年8月28日之損害金金額33,232元，及其中16,616元部
    分自其於95年8月29日遞交本院之辯論意旨狀繕本送達被告
    翌日即95年8月31日起至清償日止，按年息5％計算之利息，
    並自94年8月29日起至被告將外牆拆除、管線遷移及將土地
    挖空部分回填完整，並將上揭土地返還原告之日止，按月給
    付原告3,323元，亦屬有據，應予准許。
  (八)末按民法第179條所謂受利益致他人受損害，必須受利益與
    受損害之間，有因果關係存在，其間有無因果關係，則應視
    受利益之原因事實與受損害之原因事實是否同一事實為斷，
    如非同一事實，縱令兩事實之間有所牽連，亦無因果關係，
    自與民法第179條不當得利之要件不合。查占用原告所有系
    爭土地之系爭建物為被告丁○○所建造，已如前述，則原告
    因不能使用土地而受利益者為被告丁○○，雖被告密都飯店
    因被告丁○○提供系爭建物予其經營飯店使用而受利益，亦
    與原告所受損害之間無直接因果關係而與上開不當得利之要
    件不符。至原告另主張被告密都飯店之行為亦成立侵權行為
    ，仍應就被告密都飯店所為符合其所主張之侵權行為要件負
    舉證責任。惟被告密都飯店係基於其與被告丁○○間之關係
    而占有使用系爭建物經營飯店以營利，並無故意或過失侵害
    原告之權利，以及故意以背於善良風俗之方法或違反保護他
    人之法律加損害於原告之情形可言，即與侵權行為構成要件
    不合。準此，原告依據侵權行為及不當得利之法律規定，請
    求被告密都飯店與被告丁○○連帶給付自93年10月28日起至
    94年8月28日之損害金金額33,232元，及其中16,616元自95
    年8月31日起至清償日止，按年息5％計算之利息，並自94年
    8月29日起至被告丁○○將土地返還原告之日止，按月給付
    原告3,323元，並無理由，應予駁回。
  (九)綜上所述，原告據上事實，依所有物返還請求權、不當得利
    及侵權行為之法律關係，請求被告丁○○：1.將系爭土地地
    面層如附圖所示編號B部分之違建外牆拆除及其管線遷移，
    將土地返還予原告；2.將地下1層如附圖所示編號A部分土地
    下之消防設備等移出，並將土地挖空部分回填完整後返還予
    原告；3.給付損害金33,232元，及其中16,616元自95年8 月
    31日起至清償日止，按年息5％計算之利息，並自94年8月29
    日起至被告將土地返還原告之日止，按月給付原告3,323 元
    ，為有理由，應予准許，逾此部分請求，即屬無據，應予駁
    回。又本件兩造均陳明願供擔保，聲請宣告假執行及免為假
    執行，就原告勝訴部分，核無不合，爰各酌定相當擔保金額
    准許之，至原告敗訴部分，其訴既經駁回，其假執行之聲請
    亦失所附麗，應併予駁回。
二、反訴部分：
  (一)按解釋契約，固須探求當事人立約時之真意，不能拘泥於契
    約之文字，但契約文字業已表示當事人真意，無須別事探求
    者，即不得反捨契約文字而更為曲解。最高法院17年上字第
    1118號判例意旨可資參照。本件被告即反訴原告雖主張第3
    人國有財產局於出售系爭土地之公告中已載明系爭土地有遭
    他人占用情形，並要求拆遷需給予補償，原告即反訴被告事
    先明瞭知情仍予購買視為承諾，乃依該標售公告請求反訴被
    告為拆遷補償云云，但為反訴被告所否認，而依反訴原告提
    出系爭土地標售公告記載：「1、地上現為鐵皮及磚造2層樓
    房、磚造平房、花崗石牌樓、大型抽風機（以上權屬均為私
    有）及鐵皮圍籬內空地等使用，2、按現況點交，地上物之
    騰空拆遷補償等事宜，概由得標人自理」等語，對照該段文
    字係載於標售公告各出售地號末關於出售地號現況、點交情
    形記載欄內觀之，上開記載僅單純標明第3人國有財產局出
    售土地現況，並提醒得標人系爭土地有他人所有地上物占用
    ，如因處理地上物而有需騰空、拆遷、補償者，由得標人自
    行與他人處理，與國有財產局無涉，是依該公告文義尚難認
    為第3人國有財產局有與反訴被告成立合意，要求反訴被告
    應向占用系爭土地之第3人為拆遷補償之給付。從而，反訴
    被告以上開公告內容主張被告對之應負補償義務，依民法第
    269條第1項規定，請求反訴被告應給付反訴原告丁○○拆遷
    補償費10,000,000元，給付反訴原告密都飯店6,000,000元
    ，及均自94年10月10日起至清償日止，按年息5％計算之利
    息，為無理由，應予駁回。反訴原告之訴既經駁回，其假執
    行之聲請亦失所依附，應併予駁回。
參、本件為判決之基礎已臻明確，兩造其餘之陳述及所提其他證
    據，經本院斟酌後，認為均於判決之結果無影響，亦與本案
    之爭點無涉，自無庸逐一論述，併此敘明。
肆、據上論結，本件原告之訴一部有理由、一部無理由，反訴原
    告之反訴無理由，依民事訴訟法第78條、第79條、第390條
    第2項、第392條第2項規定，判決如主文。
中    華    民    國    95    年    9     月    18    日
                  臺灣臺北地方法院民事第三庭
                          法  官  管靜怡
以上正本係照原本作成。
如對本判決上訴，須於判決送達後20日內向本院提出上訴狀。
中    華    民    國    95    年    9     月    18    日
                          書記官  趙郁涵


司法院資訊處製作；財團法人民間司法改革基金會備份。
